臺灣臺南地方法院刑事判決　　　　　　　　　　　　　九十一年度訴字第五二四號
　　公　訴　人　臺灣台南地方法院檢察署檢察官
　　被　　　告　甲○○
右列被告因違反毒品危害防制條例案件，經檢察官提起公訴（九十一年毒偵字第六四
五號），本院判決如左：
        主  文
甲○○連續施用第一級毒品，累犯，處有期徒刑壹年。
扣案之針筒伍支、空塑膠袋伍個、橡皮管貳條均沒收。
被告施用第二級毒品罪部分，無罪。
        事  實
一、甲○○前犯施用毒品案件，經本院以八十七年度毒聲字第六三五號裁定送觀察、
    勒戒後，因無繼續施用毒品之傾向，經臺灣臺南地方法院檢察署檢察官以八十七
    年度偵字第一一○三○號處分不起訴。後又再次施用毒品，經本院以八十八年度
    毒聲字第三四二七號裁定送觀察、勒戒後，認有繼續施用毒品之傾向，經本院以
    八十八年度毒聲字第三七一三號裁定送強制戒治（後以八十九年度毒聲字第一四
    八四號裁定停止強制戒治付保護管束），並經臺灣台南地方法院檢察署檢察官以
    八十八年度毒偵字第七二二號聲請簡易判決處刑，經本院以八十九年度南簡字第
    五號判決判處有期徒刑四月確定，於九十一年一月七日執行完畢。詎被告於前述
    停止強制戒治交付保護管束期間內，又再次施用毒品，經臺灣台南地方法院檢察
    署檢察官以九十年度毒偵字第一一七四、一五一七號提起公訴，並經本院以九十
    年度訴字第一○三二號判決判處有期徒刑十月確定。然甲○○仍不知悔改，又基
    於施用第一級毒品之概括犯意，自九十一年三月間某日起至同年四月下旬止，連
    續在台南縣永康市○○路三三○巷十八號施用第一級毒品海洛因，為警於九十一
    年五月七日在上址查獲，並扣得已施用毒品海洛因之針筒五支、裝過海洛因之空
    塑膠袋五個、注射海洛用之橡皮管二條。
二、案經台南市警察局移請臺灣臺南地方法院檢察署檢察官偵查起訴。
        理  由
壹、有罪部分
一、訊據被告甲○○坦承有於右揭時、地，連續施用第一級毒品海洛因一事不諱，且
    有扣案之已施用毒品海洛因之針筒五支、裝過海洛因之空塑膠袋五個、注射海洛
    用之橡皮管二條可證，被告自白與事實相符，可堪認定（另被告尿液送檢驗結果
    ，雖未有嗎啡反應，有台南市衛生局檢驗成績書在卷可證，但此乃因被告於被查
    獲前二週起即未再行施用海洛因所致，業據其於本院審理時自承在卷，是本項證
    據尚無足取，附此敘明）。另被告曾因施用毒品案件，經本院以八十七年度毒聲
    字第六三五號裁定送觀察、勒戒後，均無繼續施用毒品之傾向，經臺灣臺南地方
    法院檢察署檢察官以八十七年度偵字第一一○三○號處分不起訴。後又再次施用
    毒品，經本院以八十八年度毒聲字第三四二七號裁定送觀察、勒戒後，認有繼續
    施用毒品之傾向，經本院以八十八年度毒聲字第三七一三號裁定送強制戒治（後
    以八十九年度毒聲字第一四八四號裁定停止強制戒治付保護管束），並經臺灣台
    南地方法院檢察署檢察官以八十八年度毒偵字第七二二號聲請簡易判決處刑，經
    本院以八十九年度南簡字第五號判決判處有期徒刑四月確定；詎被告於前述停止
    強制戒治交付保護管束期間內，又再次施用毒品，經臺灣台南地方法院檢察署檢
    察官以九十年度毒偵字第一一七四、一五一七號提起公訴，並經本院以九十年度
    訴字第一○三二號判決判處有期徒刑十月確定等情，有臺灣台南地方法院檢察署
    檢察官八十七年度毒偵字第一一０三０號不起訴處分書、本院九十年度訴字第一
    ○三二號刑事判決及臺灣高等法院被告全國前案紀錄表附卷可稽。綜上，本件事
    證明確，其於五年內四犯施用第一級毒品罪行，足以認定。
二、核被告所為，係犯毒品危害防制條例第十條第一項之施用第一級毒品罪。其施用
    第一級毒品前，持有第一級毒品之低度行為，為其事後進而施用之高度行為所吸
    收，不另論處。又其先後多次施用第一級毒品之行為，時間緊接，所犯又係構成
    犯罪要件相同之罪名，顯係基於概括犯意為之，為連續犯，應依刑法第五十六條
    規定以一罪論，並依法加重其刑。又被告前於八十九年間，因犯施用毒品罪，經
    本院台南簡易庭判處有期徒刑四月確定，於九十一年一月七日執行完畢，有被告
    全國前案紀錄表在卷可按，其於五年之內再犯本件有期徒刑以上之罪，為累犯，
    應依法加重其刑。爰審酌被告多次施用毒品，且經觀勒處遇，猶不能戒除毒癮，
    仍再犯本件之罪，顯見其戒癮之意志力甚為薄弱，惟犯後態度良好，且其本質仍
    屬「病犯」，僅戕害其自身身心，尚未生巨大危害於整體社會等一切情狀，量處
    如主文所示之刑，以資懲儆。扣案之針筒伍支、空塑膠袋伍個、橡皮管貳條為被
    告所有，供其施用毒品所用之物，均應予沒收。
貳、無罪部分
一、公訴意旨略以：甲○○基於施用第二級毒品之概括犯意，自九十一年三月間某日
    起至同年四月下旬止，連續在台南縣永康市○○路三三○巷十八號施用第二級毒
    品安非他命，為警於九十一年五月七日在上址查獲，並扣得安非他命吸食器一組
    、含有安非他命殘渣之杓子二支、自製吸管五支。
二、按犯罪事實應依證據認定之，無證據不得推定其犯罪事實；又不能證明被告犯罪
    者，即應諭知無罪之判決，刑事訴訟法第一百五十四條、第三百零一條第一項分
    別定有明文。又刑事訴訟上證明之資料，無論其為直接證據或間接證據，均須達
    於通常一般之人均不致於有所懷疑，而得確信其為真實之程度，始得據為有罪之
    認定，若其關於被告是否犯罪之證明未能達此程度，而有合理性懷疑之存在，致
    使無從形成有罪之確信，根據「罪證有疑，利於被告」之證據法則，即不得遽為
    不利被告之認定（最高法院七十六年度台上字第四九八六號判例意旨參照），其
    以情況證據（即間接證據）斷罪時，尤須基於該證據在直接關係上所可證明之他
    項情況事實，本乎推理作用足以確證被告有罪，方為合法，不得徒憑主觀上之推
    想，將一般經驗上有利被告之其他合理情況逕予排除，此觀諸最高法院三十二年
    度上字第六七號判例意旨亦甚明確。
三、本件公訴人認被告涉有施用第二級毒品罪嫌，無非以被告於警訊中自承其有施用
    第二級毒品之行為並有前述施用安非他命之器具等可證。
四、訊據被告甲○○於偵查及本院審理中均堅決否認有右揭犯行，辯稱：警訊中因頭
    腦不清方承認亦有施用第二級毒品，警訊中之陳述並不正確，前述扣案施用安非
    他命之物係朋友寄放的，非自己所有等語。
五、經查：
（一）被告雖於警訊中自承有施用安非他命，但於偵查及本院審理中均堅決否認其警
      訊陳述實在，觀之被告業已承認刑度較重之施用海洛因罪行，其對較輕之施用
      安非他命罪行，端無否認之理，是被告警訊陳述是否真實，即有可疑。
（二）而在被告台南縣永康市○○路三三○巷十八號住所扣得之安非他命吸食器一組
      、含有安非他命殘渣之杓子二支、自製吸管五支僅能證明係放置於被告家中，
      可資作為被告可能施用安非他命之間接證據，但被告是否確有施用安非他命之
      犯行，仍應以其尿液是否有安非他命反應之直接證據存在，較為可採。
（三）然被告於九十一年五月七日經台南市警察局對其採尿送驗，其尿液經台南市衛
      生局檢驗之後，認未呈安非他命類反應，此有該局第九一○二二七號函在卷可
      稽。
綜上所述，被告既否認其有施用安非他命犯行，且其尿液依免疫分析法檢驗之結果，
亦無安非他命類毒品之反應，此外，復查無其他積極之直接證據足資證明被告確有施
用第二級毒品之犯行，不能證明其犯罪，應為無罪之諭知。
據上論斷，應依刑事訴訟法第二百九十九條第一項前段、第三百零一條第一項，毒品
危害防制條例第十條第一項，刑法第十一條前段、第五十六條、第四十七條、第三十
八條第一項第二款，判決如主文。
本案經檢察官李宗貴到庭執行職務
中      華      民      國      九十一      年      六      月  十八    日
                                臺灣臺南地方法院刑事第五庭
                                    法      官  石家禎
右正本証明與原本無異。
如不服本判決，應於送達後五日內，向本院提出抗告狀。
                                    書  記  官  凌昇裕
中      華      民      國      九十一      年      六月  十八    日
毒品危害防制條例第十條
施用第一級毒品者，處六月以上五年以下有期徒刑。
施用第二級毒品者，處三年以下有期徒刑。
